【裁判字號】    92,訴,1074
【裁判日期】    920602
【裁判案由】    毒品危害防制條例
【裁判全文】
臺灣板橋地方法院刑事判決                        九十二年度訴字第一七四號
    公  訴  人  臺灣板橋地方法院檢察署檢察官
    被      告  丙○○
    指定辯護人  本院公設辯護人 丁○○
右列被告因違反毒品危害防制條例案件，經檢察官提起公訴（九十一年度偵字第二三
一六八號），本院判決如左：
    主  文
丙○○無罪。
    理  由
一、公訴意旨以被告丙○○於民國九十一年十二月二日十五時許，在臺北縣中和市某
    處，受姓名年籍不詳綽號「小傑」之成年男子之託，代為運送第二級毒品ＭＤＭ
    Ａ三十顆及第三級毒品Ｋ他命十瓶，至臺北縣板橋市○○○路○段五十號總動員
    ＫＴＶ前與不詳人士交易，綽號「小傑」之人並允諾將予丙○○不詳之酬傭作為
    運送之代價。丙○○應允，而將前開第二級毒品ＭＤＭＡ及第三級毒品Ｋ他命分
    別藏匿於其所穿襪子中，自臺北縣中和市某處前往期約之地點，嗣於同日十六時
    三十分許，在臺北縣板橋市○○○路○段五十號前為警當場查獲，並扣得前開毒
    品ＭＤＭＡ三十顆及Ｋ他命十瓶，因認被告丙○○涉犯毒品危害防制條例第四條
    第二項及第三項之運輸毒品罪嫌。
二、按犯罪事實應依證據認定之，無證據不得推定其犯罪事實。又不能證明被告犯罪
    者，應諭知無罪之判決，為刑事訴訟法第一百五十四條、第三百零一條第一項所
    明定。又認定不利被告之事實，須依積極證據，苟積極證據不足為不利於被告事
    實之認定時，即應為有利於被告之認定，更不必有何有利之證據；事實之認定，
    應憑證據，如未能發現相當證據，或證據不足證明，自不能以推測或擬制之方法
    ，以為裁判之基礎（最高法院三十年上字第八一六號、四十年臺上字第八六號判
    例意旨參照）。
三、本案公訴人認被告丙○○涉有前揭犯嫌，無非係以：右揭事實，業據被告丙○○
    供承不諱，復有法務部調查局檢驗通知書等為其論據。
四、訊據被告堅詞否認右揭犯行，辯稱略以並未運輸第二、三級毒品，毒品是自己施
    用等云云。經查：
    (一)、被告供稱：「被抓時，在警車、警局都被打，二人都有打，．．．當時買來
        自己食用，筆錄寫好叫我唸出來．．．制作筆錄完畢時，李說我不配合他，
        就打我，再拿錄音機來錄．．．（何以到南雅南路？）與朋友去唱歌，並帶
        毒品，是向小傑買的．．．（對於九十一年十二月三日偵查筆錄有何意見？
        ）他們有打我，叫我配合。我不知口供可以改，所以在地檢署就照口供說．
        ．．當時在看守所勒戒，只是根據之前筆錄說。（查扣物是何人所有？）是
        阿傑拿給我的，是向他買的，要給自己和玩的朋友食用．．．」等語（見本
        院九十二年五月二日訊問筆錄），因就被告上述供述，得知其係爭執受到刑
        求暨警訊筆錄為警方先寫好再命其宣讀等節，應可確定。
    (二)、按被告之自白，須非出於強暴、脅迫、利誘、詐欺或其他不正之方法，且與
        事實相符者，始得採為證據，如果被告之自白，係出於不正之方法，並非自
        由陳述，即其取得自白之程序，已非適法，則不問自白內容，是否確與事實
        相符，因其非係適法之證據，即不能採為判決基礎，故審理事實之法院，遇
        有被告對於自白提出刑求抗辯時，應先於其他事實而為調查。因此，如前所
        述，被告於本院陳稱其有受警方刑求一節，經本院調閱被告初入臺灣臺北看
        守所之入所健康檢查資料由被告本身註記並無任何內外傷等情，有該所九十
        二年五月十三日北所衛字第○九二○○○三九五八號函檢附之新收被告內外
        傷紀錄表可查，並經本院傳喚原查獲員警到庭查證並無被告此一指控，故被
        告所指，容或誤會。
    (三)、再者，依刑事訴訟法第一百條之一規定：訊問被告，應全程連續錄音；必要
        時，並應全程連續錄影。但有急迫情況且經記明筆錄者，不在此限。筆錄內
        所載之被告陳述與錄音或錄影之內容不符者，除有前項但書情形外，其不符
        之部分，不得作為證據。‧‧‧。此乃憲法人權保障之具體化措施，因之，
        訊問被告其筆錄之製作，應依循上揭程序為之，其有違反此一程序規定者，
        該筆錄記載即不得採為判決基礎，換言之，即應摒棄於被告犯罪事實認定之
        依據。是本院本於被告之辯述，經會同原查獲之警員即證人甲○○、乙○○
        暨被告等勘驗原警訊錄音發現該警訊錄音帶全部錄音時間為七分二十六秒，
        被告語態有顫抖緊張情事，並係以朗讀筆錄之方式等情（見本院九十二年五
        月二日訊問暨勘驗筆錄），玆訊據證人即當時受命訊問之員警甲○○稱：其
        寫字甚快，係一邊訊問一邊錄音等，本院乃基於證人所陳命其坐於法庭即刻
        照書原筆錄記載結果：其工整度遠不如原筆錄之記載，且所抄寫之部分尚未
        及筆錄半數，時間已達六分二十三秒等，有該書寫字跡附卷可查，故被告該
        部分之陳述，顯然與事實有所出入。其後，證人甲○○隨即改稱：「邊制作
        時有錄音，我覺得錄音機壞了，所以制作後以朗讀方式再重新錄音．．．制
        作筆錄時有錄音，事後發現沒有，才以朗讀方式錄音制作。」，然而警方所
        提出之錄音帶內容，僅有被告以朗讀筆錄方式作成之部分，而無邊制作邊錄
        音的相關錄音內容，況經本院如上當庭勘驗，被告於警訊之錄音，語態有顫
        抖緊張之情狀。因此被告所供，已非無稽，故警訊中之自白陳述已難遽為被
        告犯罪事實之認定。
    (四)、至於被告偵查中雖自承幫小傑運送、販賣第二級、第三級毒品；惟以被告年
        紀仍輕，又不諳法律，根本不知所為之嚴重後果，為免因其先後陳述不同而
        遭羈押或有遭其他不利對待，致偵訊時復按照警訊筆錄之內容陳述，也屬常
        情，故其偵訊時之自白並不能排除有受到相當程度之影響而有虛偽陳述之可
        能。此外，被告於警、偵訊時所提到綽號「小傑」之人，並無姓名年籍資料
        ，根本無從傳喚其到庭，以明其是否委託被告代為運送、販賣第二級及第三
        級毒品。而在被告為警查獲後，以證人甲○○證稱有民眾打電話匿名報案，
        及臺北市政府警察局中山分局中山一派出所查訪紀錄表記載「據民眾檢舉稱
        右述地有乙名男子正從事毒品交易，警方人員據報後，依法執行查察取締．
        ．．」等情，顯見警方事前即已知悉當地有人擬進行毒品交易，但警方不僅
        未在該處等待交易之進行即查察被告，甚至在查獲被告後，也未在該處等候
        或繼續追查擬與被告進行交易之人，此等舉動，與情理難謂相合。且又因未
        能查獲任何人擬與被告交易，亦難憑空認為被告有運送、販賣第二級、第三
        級毒品之行為。而於被告身上查扣之第二級毒品ＭＤＭＡ三十顆及第三級毒
        品Ｋ他命十瓶，被告供稱，係買來自己食用，參以扣案之第二級、第三級毒
        品數量非鉅，與一般施用毒品之人所持有之數量，亦不能謂為有所相悖，就
        此觀察也未能遽予認定必係供販賣之用。是故，被告之警、偵訊自白，尚缺
        適當之補強證據佐證其確與事實相符，自不得以被告如上自白據為認定被告
        犯罪之基礎。
    (五)、另扣案之物，雖經鑑驗結果係屬於第二、三級之毒品，亦僅能證明被告有施
        用毒品之犯行【被告施用毒品部分，業經檢察官踐行觀察勒戒程序後，認為
        無繼續施用毒品之傾向，已為不起訴處分確定在案】，因此，各該毒品之扣
        案，尚不足以認定被告有公訴所指之犯行。據上查無明證，足以認定公訴所
        指為真，此外，復查無其他積極證據足資證明被告有公訴所指犯行，不能證
        明被告犯罪，自應諭知被告無罪之判決。
據上論斷，應依刑事訴訟法第三百零一條第一項前段，判決如主文。
本案經檢察官壽勤偉到庭執行職務
中      華      民      國      九十二      年      六      月   二     日
                                  臺灣板橋地方法院刑事第六庭
                                          法  官  黎錦福
右正本證明與原本無異。
如不服本判決，應於判決送達後十日內向本院提出上訴狀 (應附繕本) ，上訴於臺灣
高等法院。
                                          書記官  蔡麗春
中      華      民      國      九十二      年      六      月   二     日


司法院資訊處製作；財團法人民間司法改革基金會備份。
